【裁判字號】    90,上訴,1150
【裁判日期】    900517
【裁判案由】    偽造文書等
【裁判全文】
臺灣高等法院高雄分院刑事判決          九十年度上訴字第一一五號
    上  訴  人
    即  被  告  甲○○
右上訴人因偽造文書等案件，不服臺灣屏東地方法院九十年度訴字第六二號中華民國
九十年五月十七日第一審判決（起訴案號：臺灣屏東地方法院檢察署九十年度偵字第
六一一四、六六二八號），提起上訴，本院判決如左：
      主      文
上訴駁回。
      事實及理由
一、本案經本院審理結果，認第一審判決認事用法及量刑均無不當，應予維持，並引
    用第一審判決書記載之事實、證據及理由。
二、告訴人丙○○○於本院調查中指稱：「我不認識甲○○」「我沒有寫委託書，也
    沒有拿鑰匙給他，我也沒有給他（我在）美國的地址及聯絡電話，我都是委託宋
    李春幸來處理。」等情，證人宋李春幸於本院調查中亦證稱：「甲○○曾跟我說
    要介紹人來租房子，我說可以，如介紹成功的話，我會給他介紹費，後來被告要
    向我拿鑰匙，我說鑰匙沒有在我這裡，而如果要租的話，也要與我接洽。」「隔
    了幾天以後，我發現被告已把房子出租給別人，房內也有東西擺進去，他如何拿
    到鑰匙我也不清楚。」云云，足認被告確有竊佔告訴人丙○○○之房屋，並偽造
    告訴人名義之租賃契約後行使等犯行無訛。
三、原審審酌被告犯罪之一切情狀後，量處有期徒刑四月，並諭知如易科罰金，以
    佰元折算壹日。八十九年六月一日房屋租賃契約書上立契約人（甲方）欄上偽造
    之告訴人丙○○○署押一枚，併依刑法第二百十九條之規定宣告沒收。認事用法
    ，核無不合，量刑亦屬妥適，被告上訴，未具理由，空言指摘原判決不當，為無
    理由，應予駁回。
四、被告經合法傳喚，無正當理由不到庭，爰不待其陳述，逕行判決。
據上論斷，應依刑事訴訟法第三百六十八條、第三百七十一條、第三百七十三條，判
決如主文。
本案經檢察官邱榮藏到庭執行職務。
中    華    民    國      九十      年       九       月      十  九    日
                              臺灣高等法院高雄分院刑事第九庭
                                  審判長法官  張乙松
                                        法官  陳吉雄
                                        法官  任森銓
右正本證乙與原本無異。
如不服本判決，應於判決送達後十日內向本院提出上訴狀，其未述理由者並應於提
出上訴狀後十日內向本院補提理由書（應附繕本)。
                                      書記官  張文斌
中    華    民    國      九十      年       九       月      二十一    日
附錄：本判決論罪科刑法條：
刑法第二百十六條
行使第二百十條至第二百十五條之文書者，依偽造、變造文書或登載不實事項或使登
載不實事項之規定處斷。
刑法第二百十條
偽造、變造私文書，足以生損害於公眾或他人者，處五年以下有期徒刑。
                                                                  Ａ
臺灣屏東地方法院刑事判決                              九十年度訴字第六二號
    公  訴  人  臺灣屏東地方法院檢察署檢察官
    被      告  甲○○  男三十四歲（民國○○○年○月○○日生）
                        住屏東市○○里○○路九之一號
                        居屏東縣鹽埔鄉○○村○○路四號
                        身分證統一編號：Ｔ一二一六六八三六號
右列被告因偽造文書等案件，經檢察官提起公訴（九十年度偵字第六一一四號、九十
年度偵字第六六二八號），本院判決如左：
    主  文
甲○○行使偽造私文書，足以生損害於他人，累犯，處有期徒刑肆月，如易科罰金，
以參佰元折算壹日。民國八十九年六月一日訂立之房屋租賃契約書上「立契約人（甲
方）」欄偽造之「丙○○○」署押壹枚沒收。
    事  實
一、甲○○前於民國八十六年間，因違反動產擔保交易法案件，經臺灣高等法院高雄
    分院以八十六年度上易字第二七九一號判處有期徒刑六月確定，於八十八年一月
    二十日易科罰金執行完畢，猶不知悔改，乙知鄰居丙○○○位於屏東市○○路十
    一號之房屋並未委託其代為出租，竟意圖為自己不法之利益，乘丙○○○出國之
    際，於民國八十九年六月一日，在其位於屏東市○○路九之一號住處，擅自將該
    房屋出租予不知情之黃春木，雙方約定租賃期間為一年，自八十九年八月一日起
    至九十年七月三十一日止，租金每月新台幣（下同）一萬元，應於每月五日前繳
    納，訂約時支付一萬元作為押租保證金，甲○○即基於偽造私文書之犯意，在該
    房屋租賃契約書上「立契約人（甲方）」欄偽簽丙○○○之署押，而偽造以丙○
    ○○為出租人之房屋租賃契約書，足生損害於丙○○○，並進而持該房屋租賃契
    約書要求黃春木依約支付押租保證金一萬元而行使之。黃春木於支付押租保證金
    後，與友人巫美鳳旋將物品搬入上開房屋，佔有使用該房屋。嗣於同年六月四日
    為丙○○○之弟媳李春幸發覺，始得知上情。
二、案經丙○○○訴由屏東縣警察局屏東分局移送臺灣屏東地方法院檢察署檢察官偵
    查起訴。
    理  由
一、訊據被告甲○○固不否認於上開時、地以告訴人丙○○○之名義與黃春木訂立房
    屋租賃契約書，惟矢口否認有何竊佔及偽造私文書犯行，辯稱：告訴人丙○○○
    於八十九年四月二十六日出國前有委託伊代為處理該房租出租事宜，當時告訴人
    即告知租金額度及交付房屋鑰匙，且八十九年六月一日與黃春木訂立之房屋租賃
    契約書僅係預約，契約書上有附記需等告訴人同意內容後，才有效力，且收取之
    押租保證金一萬元已於八十九年七月二十八日返還黃春木，之前告訴人即曾委託
    伊處理該房屋之租賃事宜等語。經查：
（一）右揭事實，業具告訴人丙○○○迭於偵、審中指述綦詳，並有系爭房屋建物登
      記謄本及土地登記謄本、八十九年六月一日被告與黃春木訂立之房屋租賃契約
      書影本各一件在卷可稽。告訴人指稱：該房屋之前出租是其自行貼廣告單，有
      人看到廣告單因找不到房東，才去問被告，並不是委託被告處理，之前出租予
      高玉貞，租金部分是交給弟媳李春幸處理，水電修理則是交給宋振豪處理等語
      （見八十九年度偵字第六一一四號卷宗第九、十頁）。參以證人高玉貞證稱：
      八十九年一月至三月有與告訴人簽訂租賃契約，簽約時告訴人、被告均在場，
      有給被告二千元介紹費，當時告訴人親自簽名，之後於八十九年三月續約時，
      是由告訴人自行出面，租金均交給告訴人之弟媳等語（見八十九年度偵字第六
      一一四號卷宗第四十五頁），與告訴人上開指陳互核相符，顯見被告就前次系
      爭房屋租賃事宜，僅得收取仲介費，並無處理房屋租賃或代收租金等細節之權
      限，是被告辯稱之前曾為告訴人處理系爭房屋租賃事宜云云，顯非可採。
（二）另證人李春幸證稱：伊經常至系爭房屋處拿信件，每次去被告均急著要求拿鑰
      匙，有告訴被告如果有人要承租，需先通知，由伊出面處理，八十九年六月二
      、三日左右，又至系爭房屋時，發現房子已被打掃乾淨，在六月四日就有人將
      東西搬進去了等語。與證人巫美鳳所證：系爭房屋是被告介紹承租的，訂約當
      時告訴人不在，被告說是屋主委託他處理，並未見過委託書，訂約後支付一萬
  元押租保證金，即將東西搬進屋內，之後告訴人之弟媳路過推門進來看，她要
      求付先搬進去期間之租金等語，互核相符，顯見被告已利用不知情之巫美鳳及
      黃春木竊佔告訴人所有系爭房屋。
（三）被告雖舉證人陳朝萬為證欲證乙告訴人確曾委託其處理系爭房屋出租事宜，然
      證人陳朝萬於本院審理中證稱：該日在民生路做排水溝工程，當時因排水溝在
      施工無法通行，不知道被告與告訴人二人在說什麼等語，故證人陳朝萬所證尚
      不足以為被告有利之認定。
（四）至被告另辯稱八十九年六月一日與黃春木簽訂之房屋租賃契約書僅為預約云云
      ，觀之被告於偵查中提出之房屋租賃契約書雖有附記：「一、甲乙雙方同意附
      加承諾條件如下：二、本房屋租賃契約書未經房東丙○○○女士簽證『務必房
      東簽證』視為預約契約書確無房屋租賃『債任』效果行為。三、租金保證金部
      分應由房東宋鳳英親自簽收得成效。四、事雙方同意承諾。代理人甲○○預定
      承租人黃春木見證人巫美鳳」，然對照被告於警局時提出之同份房屋租賃契約
      書卻無該「附記」之記載，顯見該「附記」內容為被告事後補填，藉以卸責。
      是被告確乙知未受委任，而以告訴人代理人身份，於八十九年六月一日與黃春
      木訂立房屋租賃契約書並偽造告訴人署押，本件事證乙確，被告犯行堪以認定
      。
二、被告甲○○未經告訴人委任，即以告訴人名義與他人簽訂房屋租賃契約書，並進
    而依據該租賃契約書收取押租保證金一萬元，核其所為係犯行法第二百十六條、
    第二百十條之行使偽造私文書罪；又被告利用不知情之黃春木、巫美鳳佔有使用
    告訴人所有系爭房屋，核其所為係犯行法第三百二十條第二項之竊佔罪。被告偽
    造署押之行為係偽造私文書之部分行為，而其偽造後持以行使，偽造之低度行為
    為其後行使之高度行為所吸收，均不另論罪。被告意圖為自己不法利益，利用不
    知情之黃春木、巫美鳳竊佔告訴人所有系爭房屋，為間接正犯。又被告所犯行使
    偽造私文書罪及竊佔罪間，有方法結果之牽連關係，應依牽連犯之規定從較重之
    行使偽造私文書罪論處。被告前因違反動產擔保交易法案件，經臺灣高等法院高
    雄分院法院判處有期徒刑六月，於八十八年一月二十日執行完畢，有臺灣高等法
    院被告全國前案紀錄表及臺灣屏東地方法院檢察署刑案資料查註紀錄表各乙紙在
    卷可按，其受有期徒刑之執行完畢後，五年之內再犯有期徒刑以上刑之本罪，為
    累犯，應依法加重其刑。爰審酌被告犯罪動機、目的、手段、所生危害及犯後態
    度等一切情狀，量處如主文所示之刑，並諭知易科罰金及其折算標準。又八十九
    年六月一日房屋租賃契約書上「立契約人（甲方）」欄偽造之告訴人丙○○○署
    押一枚，應依刑法第二百十九條規定宣告沒收，至房屋租賃契約書上「出租人」
    欄所示「丙○○○」字樣，僅係表示出租人之特定性，尚非署押，故不依刑法第
    二百十九條規定予以沒收，併予敘乙。
三、末按行為後法律有變更者，適用裁判時之法律。但裁判前之法律有利於行為人者
    ，適用最有利於行為人之法律，刑法第二條第一項定有乙文；查刑法第四十一條
    業經修正，並經總統於九十年一月十日公布施行，於同年月十二日生效。本件被
    告行使偽造私文書犯行經本院諭知有期徒刑四月，依修正前刑法第四十一條規定
    ，不得易科罰金；而依修正後刑法第四十一條第一項前段規定，得易科罰金，比
    較新、舊法適用結果，以新法之適用結果較有利於行為人，依刑法第二條第一項
    前段之規定，就被告宣告刑依修正後刑法第四十一條第一項前段之規定，諭知易
    科罰金及其折算標準。
據上論斷，應依刑事訴訟法第二百九十九條第一項前段，刑法第二條第一項前段、第
二百十六條、第二百十條、第三百二十條第二項、第五十五條、第四十七條、第二百
十九條、第四十一條第一項前段，罰金罰鍰提高標準條例第一條前段、第二條，判決
如主文。
本案經檢察官陳新君到庭執行職務。
中      華      民      國    九十      年      五      月     十七     日
                                      臺灣屏東地方法院刑事第三庭
                                          審判長法  官  黃國永
                                                法  官  余德正
                                                法  官  陳姵君
右正本證乙與原本無異。
對於本判決如有不服應於收受送達後十日內向本院提出上訴書狀上訴於台灣高等法院
高雄分院並按他造當事人之人數附具繕本。
                                                書記官   蔡德章
中      華      民      國    九十      年      五      月     十七     日
得上訴
附錄：
中華民國刑法第二百十條
偽造、變造私文書，足以生損害於公眾或他人者，處五年以下有期徒刑。
中華民國刑法第二百十六條
行使第二百十條至第二百十五條之文書者，依偽造、變造文書或登載不實
事項或使登載不實事項之規定處斷。


司法院資訊處製作；財團法人民間司法改革基金會備份。
